臺灣高雄地方法院交通事件裁定　　　　　九十一年度交聲字第四四八號
　　原處分機關　　　　高雄市交通事件裁決所
　　異議人即受處分人　政義貨運股份有限公司
　　代　表　人　　　　田宛蓉
　　代　理　人　　　　甲○○
右受處分人因違反道路交通管理處罰條例案件，對於原處分機關高雄市交通事件裁決
所九十一年六月二十八日所示之處分（裁決書案號：高監五字第裁八０－Ｎ0000
0000號）聲明異議，本院裁定如左：
    主  文
原處分撤銷。
政義貨運股份有限公司不罰。
    理  由
一、本件聲明異議意旨略以：異議人公司所屬車號ＪＧ－七四二一貨車前於九十年六
    月十七日由本公司司機洪瑞田駕駛，自尚興鋼鐵股份有限公司（下稱：尚興公司
    ）裝載鋼品時為免超載，即曾於該尚興公司地磅處所會磅，總重為三十七點四三
    公頓，並未逾一般取締超載三十八點五公噸（誤差百分之十）上限，詎經交通稽
    查員警以活動地磅檢測卻測出四十點四九公噸，顯然該活動地磅檢測失真。員警
    據此開單告發本公司超載，原處分機關亦同依此判定異議人公司「汽車裝載超過
    核定之重量」，違反道路交通管理處罰條例第二十九條之二第三項，裁罰新台幣
    壹萬陸千元，原處分自有失當，為此聲明異議等語。
二、按汽車裝載貨物不得超過核定之總重量、總聯結重量，道路交通安全管理處罰條
    例第二十九條之二第一項定有明文。而依道路交通安全規則所定，汽車裝載總重
    量，其中全聯結車，總聯結重量不得超過四十公噸；半聯結車總聯結重量不得超
    過三十五公噸；此觀諸道路交通安全規則第三款、第四目、第五目規定自明。職
    故，執行交通勤務之警察，或依法令執行交通稽查任務之人員，於發現汽車裝超
    載者，除有相關事實是資認定「顯然超載」者外，原則應依地磅測量以確定有無
    超載，此按諸「道路交通管理事件統一裁罰標準及處理細則」第二十五條之反面
    解釋自明。揆其立法目的，無非藉諸正式地磅之科學儀器檢測，以求精確並杜爭
    議。茲查，本件原處分機關裁決異議人公司罰鍰，並記點汽車違規紀錄乙次，無
    非以上述違規事實，已經執勤之交通警察以活動式地磅檢測，發現異議人公司所
    屬之ＪＧ－七四三號曳引車（半聯結車）超載總重達四十點四九公噸，引為裁罰
    跟據，固非無見；惟查：
（一）異議人力言出車時甫經尚興公司地磅秤量僅三十七點四三公噸，因一般取締超
      載容許百分之十（即三點五公噸）誤差，異議人公司司機及尚興公司均認未逾
      取締上限，始安西心放行等語，已經異議人公司提出當日磅量之尚興公司地磅
      單及檢測報告在卷可佐。調查時訊諸證人即告發本件之警員張一帆亦同証述：
      當時曳引車司機有即時提出地磅單爭執告發不實，並拒簽罰單表示不服。而後
      我們執行檢測之磅工江宏杰也有跟曳引車司機同往尚興公思過磅等語綦詳（參
      本院九十一年八月十九日、九月九日調查筆錄）。可見異議人質疑活動地磅之
      精準，是否誤測？已有提出合理車証質疑，並非無據空言否認。
  二）而查經本院針對檢測儀器即該活動地磅（日本國製、廠牌型號：ＮＩＰＰＯＮ
      ＤＹＮＥ－Ａ－ＭＡＴ、ＮＯＭ－二００Ｐ型）測量精確程度，囑請執勤之警
      員提出定期測試報告，據最新一期（九十一年三月十五日）報告明載該地秤實
      際測試「最大荷重」僅三萬九千公斤（即三十九公噸），測試誤差應在三十公
      斤以下，此據工業技術研究院（下稱：工研院）量測技術發展中心提出之測試
      報告在卷可按。而於本件該活動地磅卻秤量達四０四九０公斤，顯已超逾其最
    大荷重，誤差達一千四百九十公斤。經本院電詢執行本件校準測試之鑑定人，
      即工研院陳其澤副工程師，據其指稱：曳引車依規定總聯結重量不得逾三十五
      公噸，但因活動地磅誤差較固定式地磅為大，故一般取締超載有不成文之百分
      之十誤差；本件該座活動地磅最大荷重三萬九千公斤，在此最大荷重限度，如
      果秤量結果超出其上限甚鉅，則測量數據極可能失真。而且活動地磅操作難度
      較高，尤以如施測技術不純熟，或操作方式不對（比如：在略傾斜之路面施測
      或未依標準時速五公里速率通過施測壂片等），均可能導致檢測數據不能採用
      等語，此有本院九十一年十二月二十三日公務電話聯繫紀錄附卷可參。
三、綜合以上事証，本件執勤員警因以活動地磅檢測，但該活動地磅所測已超逾其最
    大荷重逾一千四百九十公斤，尤以更與異議人提出之固定地磅檢測結果有超逾三
    公噸誤差，該活動地磅檢測值數據顯無法採用。而執勤員警又未依前揭處理細則
    第二十五條規定之精神，依正式之固定地磅確認，以杜爭議，其檢測所憑依據即
    不具証據証明價值，自不能採為取締告發之標準。從而原處分機關援此具爭議，
    有瑕疵之檢側數據，引為認定異議人公司所屬曳引車有超載事証，據為裁罰，其
    裁決本院認有不當，異議人公司不服原處分聲明異議即有理由，應由本院將原處
    分撤銷，並自為異議人免罰之裁定。
據上論斷，依道路交通事件處理辦法第二十條，裁定如主文。
中    華    民    國    九十一    年       十二     月        三十      日
                                  臺灣高雄地方法院交通法庭
                                      法  官   朱  盈  吉
右正本證明與原本無異。
如不服本裁定，應於裁定送達後五日內，向本院提出抗告狀。
                                      書記官   吳  金  霞
中    華    民    國    九十二    年       一       月        三        日
